【裁判字號】    99,台上,6296
【裁判日期】    991014
【裁判案由】    違反毒品危害防制條例
【裁判全文】
最高法院刑事判決            九十九年度台上字第六二九六號
上  訴  人  甲○○
            乙○○
            丙○○
上列上訴人等因違反毒品危害防制條例案件，不服台灣高等法院
中華民國九十九年八月二十五日第二審判決（九十九年度上訴字
第一四五四號，起訴案號：台灣板橋地方法院檢察署九十八年度
偵字第二四四一四號），提起上訴，本院判決如下：
    主  文
上訴駁回。
    理  由
按刑事訴訟法第三百七十七條規定，上訴於第三審法院，非以判
決違背法令為理由，不得為之。是提起第三審上訴，應以原判決
違背法令為理由，係屬法定要件。如果上訴理由書狀並未依據卷
內訴訟資料，具體指摘原判決不適用何種法則或如何適用不當，
或所指摘原判決違法情事，顯與法律規定得為第三審上訴理由之
違法情形，不相適合時，均應認其上訴為違背法律上之程式，予
以駁回。本件原判決綜合全部卷證資料，認上訴人甲○○、乙○
○、丙○○有其事實欄所載之犯行，已詳所憑之證據與認定之
理由。就甲○○辯稱：伊積欠陳茂雄債款，才依陳茂雄指示交給
丙○○新台幣（下同）三萬元，及被脅迫開車載送陳坤亮、乙○
○、丙○○，於載送陳坤亮等三人途中，因獲悉女兒生病，始返
回住處欲先送女兒看病，事前不知陳坤亮夾帶第一級毒品海洛因
入境，也未參與任何私運毒品行為云云，認不足採信，於理由內
予以指駁、說明甚詳。因而撤銷第一審關於上訴人等三人部分之
科刑判決，改判依想像競合犯關係從一重仍論處甲○○共同運輸
第一級毒品，累犯罪刑，乙○○幫助運輸第一級毒品罪刑，及丙
○○幫助運輸第一級毒品，累犯罪刑（均處有期徒刑）。
甲○○上訴意旨略稱：並無證據足證扣案現款中之九萬元係欲供
本案犯罪所用，原判決宣告沒收，即非適法；甲○○剛好載朋友
至桃園火車站，才順便載丙○○等三人，又因女兒生病，始先載
至住處，打算送女兒看病，即被警查獲，原審未說明不傳喚承辦
警員調查甲○○之女兒當時是否生病之理由，甲○○充其量僅該
當幫助運輸毒品未遂罪，並應有毒品危害防制條例第十七條規定
之適用，原審對有利之證據均未採納，而未明其理由，有判決
不適用法則、適用不當、理由不備及矛盾之違法云云。乙○○、
丙○○上訴意旨略謂：乙○○、丙○○均無幫助運輸毒品之情事
，若認有罪，乙○○已深知悔悟，丙○○係重要器官失去功能之
人，亦至為懊悔，二人犯後態度均佳，情堪憫恕，原審未依刑法
第五十七條從輕量刑及依第五十九條酌減其刑，有調查職責未盡
及理由不備之違誤云云。惟查：(一)、犯罪事實之認定，證據之取
捨及其證明力如何，乃事實審法院自由判斷之職權，如其取捨不
違背經驗法則與論理法則，即不得指為違法，而據為上訴第三審
之理由。原判決認定甲○○、乙○○、丙○○與陳坤亮（已判處
有期徒刑十六年確定）均明知海洛因為第一級毒品及管制進出口
物品，甲○○與陳茂雄及某張姓、蔡姓男子，共謀自柬埔寨運輸
海洛因走私至台灣，乙○○、丙○○均知為陳茂雄運輸海洛因回
台之人，每顆海洛因球可得二萬元代價，若介紹他人運毒者，可
獲得一萬元報酬。陳坤亮因經濟困窘，請乙○○為其介紹前往柬
埔寨運毒入境，乙○○即告知丙○○，二人遂基於幫助運輸海洛
因及私運管制物品入境之犯意，將此情告訴陳茂雄，陳茂雄乃指
示丙○○向甲○○拿取三萬元，丙○○向甲○○取得該款後，即
向陳坤亮收取身分證件，委託旅行社代辦護照，並交付陳坤亮一
萬五千元購買機票及出國零用。陳坤亮即於民國九十八年八月三
十日上午搭機至柬埔寨金邊地區，由張姓、蔡姓男子接機後，將
裝在保險套內之海洛因球四顆（共淨重二六三．一六公克）塞入
其肛門，再於九十八年九月四日下午搭機回台，陳茂雄旋通知甲
○○接應，及取得海洛因球後，將約定報酬八萬元及仲介費一萬
元交付陳坤亮等人。同日丙○○、乙○○至桃園國際機場接應陳
坤亮，然陳坤亮已自行前往桃園火車站，丙○○、乙○○再赴桃
園火車站與陳坤亮碰面，並與甲○○會合，由甲○○駕駛汽車載
其三人返回台北縣鶯歌鎮○○街二十三號十一樓住處欲排出海洛
因時，為法務部調查局查獲，扣得現款三十萬元、行動電話及自
陳坤亮肛門排出之海洛因球四顆等情，已說明本於調查所得心證
，分別定其取捨而為事實判斷之理由。並就確認之事實，說明甲
○○如何知情並參與運輸海洛因入境之犯罪構成要件行為，與陳
茂雄、陳坤亮、張姓、蔡姓男子有運輸海洛因入境之犯意聯絡與
行為分擔，均為正犯，縱承辦警員見到甲○○之女兒，亦無法證
明甲○○帶同陳坤亮等三人到其住處之經過事實，即無傳喚該警
員調查之必要，及扣案現款中有九萬元如何係甲○○預定交給陳
坤亮等三人運輸毒品或仲介報酬之論據。所為論斷，核無違背客
觀存在之經驗法則與論理法則，自屬原審採證、認事之適法職權
行使，不容任意指摘為違法。(二)、毒品危害防制條例第十七條所
謂供出毒品來源，因而查獲其他正犯或共犯者，係指被告具體供
出毒品來源的有關資料，諸如前手姓名、年籍、住居所或其他足
資辨別之特徵等，使調查或偵查犯罪之公務員因發動調查或偵查
並破獲而言。卷查甲○○並未供出任何毒品來源，使調查或偵查
犯罪機關因而查獲其他正犯或共犯，原判決乃說明不得依此規定
減輕或免除其刑之理由，自無違法可言。(三)、量刑之輕重，屬事
實審之職權，原判決以乙○○、丙○○之責任為基礎，並已說明
審酌刑法第五十七條所列各款事項而為刑之量定，既未逾越法定
刑度，亦未濫用其權限，即無違法。又刑法第五十九條減輕其刑
之規定，必須犯罪另有其特殊之原因與環境等，在客觀上足以引
起一般同情，認為即予宣告法定最低刑期，猶嫌過重者，始有其
適用，亦屬事實審法院得依職權審認、裁量之事項。原審未認乙
○○、丙○○本件犯罪客觀上有何足以引起一般同情之可堪憫恕
情形，乃未適用該規定酌減其刑，不生違背法令之問題。上訴人
等三人其餘上訴意旨，仍執同上辯詞，就原判決理由已明白論斷
之事項及採證認事職權之行使，專憑己見，任意指摘，自不足據
以辨認原判決已具備違背法令之形式。應認本件上訴違背法律上
之程式，予以駁回。
據上論結，應依刑事訴訟法第三百九十五條前段，判決如主文。
中    華    民    國  九十九  年    十    月   十四   日
                      最高法院刑事第十三庭
                          審判長法官  賴  忠  星
                                法官  呂  丹  玉
                                法官  吳      燦
                                法官  蔡  名  曜
                                法官  葉  麗  霞
本件正本證明與原本無異
                                      書  記  官
中    華    民    國  九十九  年    十    月   十九   日
                                                      V

司法院資訊處製作；財團法人民間司法改革基金會備份。
